臺灣板橋地方法院民事判決　九十年度訴字第一○八八號
　　原　　　告　肯特辦公家具
　　　　　　　　股份有限公司
　　法定代理人　丙○○
　　訴訟代理人　陳慶尚律師
　　複代理人　　宣玉華律師
　　　　　　　　陳錦雯律師
　　　　　　　　乙○○　　　　住台北市○○路○段三十號十樓之一
　　被　　　告　優力特裝潢工
　　　　　　　　程有限公司　　設台北縣土城市○○路十二巷二十四號一樓
　　法定代理人　甲○○　　　　.
右當事人間請求給付貨款事件，本院判決如左：
    主    文
原告之訴及假執行之聲請均駁回。
訴訟費用由原告負擔。
    事    實
甲、原告方面：
一、聲明：
（一）被告應給付原告新台幣（下同）一百二十二萬四千七百二十元，及自起訴狀繕
      本送達翌日即民國九十年六月一日起至清償日止，按週年利率百分之五計算之
      利息。
（二）原告願供擔保，請准宣告假執行。
二、陳述：
（一）緣被告自八十九年九月間起至九十年二月間止陸續向原告及原告之關係企業正
      安辦公傢具實業股份有限公司（下稱正安公司）訂購辦公傢具，原告部分之貨
      款總計為二百一十九萬零九百元，正安公司之貨款總計為五十七萬三千二百三
      十元。原告及正安公司皆已依約送貨至被告指定之訴外人台灣人壽股份有限公
      司（下稱台灣人壽公司）在全台各地之分公司，而訴外人台灣人壽公司也已將
      該等貨款均給付被告，從而，被告依民法第三百六十七條之規定，自應交付約
      定價金，殊無庸疑。惟經原告及正安公司屢次催討，被告總計僅交付一百五十
      三萬九千四百一十元，尚積欠原告及正安公司一百二十二萬四千七百二十元，
      拒不給付。正安公司業已將其對被告之債權讓與原告，是原告自得本於債權人
      之地位，請求被告給付本件買賣價金。
（二）對被告抗辯所為之陳述：
    1.被告一再辯稱其從未與原告訂立任何之買賣契約，並謂其標得之台灣人壽公司
      之傢具標案，乃係委由訴外人陳文紹個人承攬，與原告無涉，是其根本無庸對
      原告為任何給付云云。惟查，訴外人陳文紹乃係得被告之合法授權，以代理人
      之身份與原告訂立買賣家具契約，則代理人即陳文紹以本人即被告之名義所為
      之法律行為，其效力自及於被告，是被告自應依系爭買賣契約之約定，向原告
      給付本件買賣之剩餘尾款，理由分述如下：
    (1)按衡諸一般經驗法則與商業習慣，被告取得台灣人壽公司辦公傢具之標案一筆
      ，其標的總價與貨物數量為數並不算少，被告理應洽請具有傢具生產能力之廠
      商（例如原告），或者傢具批發之大盤商，為其提供所需之設備與產品，方屬
      情理之常。然本件被告則一再否認曾向原告採購系爭辦公傢具，反倒主張係委
      由訴外人陳文紹個人承攬，由其為被告負擔全部台灣人壽公司標案之成敗責任
      即契約履行責任，其說法之不合事理已甚為顯然。再參諸被告於九十年八月八
      日庭訊中自認其乃「第一次與陳文紹合作，之前並無類似之合作經驗」之說法
      ，更顯見其辯詞違反一般商業上尋求降低風險之慣例，更與事實大相違背。
    (2)又訴外人陳文紹於與原告初次接觸，洽談買賣傢具合約事宜時，向原告宣稱其
      為被告之職員，並提出印製事業單位為被告公司之名片以取信於原告。並謂因
      被告於日前取得台灣人壽公司一筆為數不小之辦公傢具標案，因此打算向原告
      採購一批辦公傢具。進而以被告代理人之名義，向原告訂購總價額達二百餘萬
      元之辦公傢具，且指定原告應將系爭貨物送交至台灣人壽公司，並要求原告開
      立買受人為被告之統一發票及出貨單各數張，被告之代理人陳文紹於簽收系爭
      貨物時，亦均照單全收。
    (3)系爭交易，原告開立抬頭為被告之發票交被告報稅用，足徵兩造確有成立買賣
      契約。雖被告辯稱系爭發票係經三方約定所為「跳開發票」，惟此乃被告為脫
      免責任之詞，原告嚴正否認之。被告主張訴外人陳文紹為其下包商，並提出其
      所簽立之工程合約書為證，惟依該合約第九條第二項所載「乙方（指陳文紹）
      依雙方驗收無誤後之工程金額出具發票予甲方，甲方於收到發票後應立即著手
      辦理付款手續」，經查，陳文紹為個人，根本無法開立發票，則兩造就該約定
      如何實行？陳文紹究應如何請款？由合約之諸多不合理之處，可徵該合約書係
      臨訟製作，不足採信。且於該合約書所載簽立之日期為八十九年八月三十日，
      又在與原告成立契約之前，則被告與訴外人陳文紹簽約時，亦無從約定以「跳
      開發票」之方式來解套，加以被告於九十年六月二十日言詞辯論時曾稱：「我
      們公司有收三張發票，總共是一百一十一萬六千六百二十一元。我們本來想要
      陳文紹退給原告，而正安公司之負責人打電話給我們說是原告與陳文紹已談好
      ，我們才將發票收下，請求傳訊林茂金作證。」（見九十年六月二十日言詞辯
      論筆錄）。此情嗣經正安公司之負責人林茂金所否認（見九十年七月十一日言
      詞辯論筆錄），亦可徵兩造並無約定「跳開發票」等情，則既被告不爭執已收
      受原告所開立之系爭發票，且已用以報稅，復無法證明兩造就系爭發票有約定
      「跳開」之情事，則即不容恣意否認兩造買賣契約之成立。
    (4)綜上所述，由訴外人陳文紹所印製之名片，與被告所據以報稅之統一發票及出
      貨單上所載之買受人名稱觀之，被告實為本案之真正買受人，不容被告任意狡
      詞卸責。
    2.縱退萬步以言，即便被告確實未曾授與代理權予陳文紹，然被告明知陳文紹以
      其代理人之名義自居，而不為反對之表示，仍應對原告負授權人之責任：
    (1)按由自己之行為表示以代理權授與他人，或知他人表示為其代理人而不為反對
      之表示者，對於第三人應負授權人之責任，民法第一百六十九條定有明文。查
      訴外人陳文紹為一無生產傢具能力之個人，為被告所明知。又訴外人陳文紹以
      被告之代理人名義，與原告訂立買賣傢具契約一事，被告亦屬知情，此可由原
      告依約定開立之請款統一發票上所載明之貨物買受人均為被告，並非陳文紹個
      人，而被告不僅欣然接受原告所開立之統一發票，且更持該等發票前往稅捐機
      關申報稅捐，即可得到證明。
    (2)原告於訂約之初所以相信訴外人陳文紹有代理被告之權限，乃係由於得知訴外
      人陳文紹曾代理被告，取得台灣人壽公司之辦公傢具標案一筆，更進而代理被
      告與台灣人壽公司簽約。基此，原告認為陳文紹既然有權代理被告取得與台灣
      人壽公司之合約，自然亦有權代理被告與原告簽訂合約。
    (3)而被告既然明知訴外人陳文紹以其代理人之名義，與原告訂立系爭買賣契約，
      卻從未表示反對之意思，並且任由原告不斷依約出貨，更進而收受原告所開具
      之統一發票，持向稅捐機關報帳，則無論其係出於默示之授權表示，或者單純
      之沉默不為反對，其行為均足以造成原告對訴外人陳文紹具有代理權事實之信
      賴。因此，依照前引法律條文之規定，被告自應對原告負授權人之責任。
    3.被告抗辯其從未授與代理權予陳文紹，亦無何表見代理之情事，是其根本無庸
      對原告負任何契約上之給付責任云云。惟被告所置辯之詞及提出之證據，均為
      被告事前所安排妥當，顯與真實情形有違，並不可採，茲分析如下：
    (1)被告抗辯：「被告並無任何自己之行為表示以代理權授與陳文紹，．．．蓋被
      告委託陳文紹與台灣人壽公司簽訂者為工程承攬契約，並非任何辦公傢具標案
      契約簽約案，絕無原告所稱由陳文紹代為締結辦公傢具標案簽約之可能」云云
      ，不但與證人即台灣人壽公司承辦人員莊榮達於九十年九月十九日言詞辯論庭
      所為證言不符，亦與被告法定代理人於同年八月八日言詞辯論庭所言矛盾，理
      由如下：
    原告於同年八月八日當庭主張：「陳文紹代理被告公司取得台灣人壽公司之標
      案」，並具狀請求傳訊證人莊榮達，被告法定代理人則表示：「系爭標案係由
      其個人出面與台灣人壽公司簽約，從來未曾委託陳文紹與台灣人壽公司洽商」
      。惟於證人莊榮達出庭作證後，被告則於答辯狀中改口稱：「蓋被告委託陳文
      紹與台灣人壽公司簽訂者為工程承攬契約」，始承認訴外人陳文紹曾為其公司
      之代理人，代理被告與訴外人台灣人壽公司簽約，則被告此等前後矛盾、言詞
      閃爍之陳述，豈可堪採信。
    證人莊榮達於九十年九月十九日庭訊時具結證稱：「（問：你是否知道系爭台
      灣人壽辦公傢具案之標售情形？）知道，那時是我承辦的。當時是陳文紹以優
      力特裝潢工程有限公司（指被告）之名義和我們公司接洽，說他們公司有興趣
      來參與議價，這個案子都是我們和陳文紹聯絡的，有時找不到陳文紹本人，我
      也會打去優力特裝潢工程有限公司，他們也會幫我轉告」、「（指陳文紹）帶
      公司之大小章來簽約的．．．支票也是付給優力特裝潢工程有限公司（指被告
      ）」等語，可見訴外人陳文紹確實立於被告代理人之地位，於取得台灣人壽公
      司之標案，並簽妥合約後，又隨即代被告與原告簽訂買賣傢具合約，是被告自
      應依約對原告給付買賣價金，並無可疑。且試問，若訴外人陳文紹非被告公司
      之職員或非有其他的表見事實，則訴外人陳文紹如何向訴外人台灣人壽公司表
      示證明其具有被告之代理權？該案金額如此龐大，台灣人壽公司自不可能僅憑
      任一個人之片面之詞即與他公司簽約，而本案訴訟中遍查無任何被告曾授與陳
      文紹代理權，以使其與台灣人壽公司簽約之證明，只有證人莊榮達於九十年九
      月十九日具結證稱：「陳文紹有拿名片給我，抬頭有寫明優力特裝潢工程有限
      公司」等語（見九十年九月十九日言詞辯論筆錄），可徵該名片即為被告曾授
      與代理權與陳文紹之證明，此即構成表見事實，縱被告事後並未授權與陳文紹
      與原告成立買賣契約，惟被告並未收回該名片，已構成表見事實，則陳文紹持
      該名片，以被告名義與原告成立買賣契約，依民法第一百六十九條規定，被告
      自應負起授權人責任。
    (2)被告又謂：「陳文紹從未曾表示其為被告之代理人，被告自無從亦不需為反對
      之表示．．．查陳文紹既非被告之員工，如何能持有被告公司名義之名片」等
      語，又屬前後矛盾之陳詞，蓋倘訴外人陳文紹並非其公司之員工，亦「從未表
      示其為被告之代理人」，何以被告又自承「委託陳文紹與台灣人壽公司簽訂者
      為工程承攬契約」？且證人莊榮達亦於庭訊中具結證稱：「陳文紹有拿名片給
      我，抬頭有寫明優力特裝潢工程有限公司」，可見陳文紹不但在本案中拿被告
      公司之名片與原告接洽，更於其他之案件中有類似之情形，則被告所謂「陳文
      紹既從未表示其為被告之代理人」、「陳文紹私自印製被告公司名片」、「被
      告不知公司名義被冒用之事實」等扭曲事實真相之說法，實不足採。實則陳文
      紹確實為被告之職員或股東，並印製抬頭為被告之名片，在外為被告招攬生意
      ，此均為被告所明知之事實，豈容被告諉辯不知。詎料，被告竟於糾紛發生，
      被催討債款之際，才改口否認陳文紹為其代理人，則試問：為何在陳文紹為被
      告洽得生意，為其賺錢時，被告就承認陳文紹為其代理人；當出賣人請求貨款
      ，要求被告依約付帳時，被告則改口否認陳文紹為其代理人。天下間豈有比此
      更為便宜之生意，可任由一方恣意認否契約之效力？又市場之交易秩序將何以
      維持？
    (3)被告復主張：原告公司之前即與陳文紹有生意上之來往，故不可能誤認其對被
      告公司有代理權，並請求傳訊證人黃裕東證明此事云云。然查，被告所提出之
      陳文紹匯款予原告之匯款紀錄，其金額僅有三萬餘元，屬於小額之單筆買賣，
      故當時並未引起原告法定代理人之注意，原告亦不知當時與訴外人陳文紹接洽
      之承辦人員究係何人。退萬步而言，即便原告之前曾與陳文紹有過生意上之往
      來，亦無法導出被告所謂「不可能誤認陳文紹有代理權」之結論，其獨特之經
      驗法則與論理結論，實不合常理，亦難令人理出頭緒。
    4.被告於九十年八月八日當庭所提，其與陳文紹間之「工程合約」，顯係臨訟編
      造之通謀虛偽合約，其真實性大有可疑。首先，依其「工程合約」第九條付款
      方式：「本工程價款總數依雙方議定之合約工程項目單價乘以實際驗收數量計
      算總價」，則為何觀遍全部合約內容，未曾見到雙方「工程項目」及「單價」
      為何？而「工程價款總數」又為何？另此等約定與本件「傢具買賣合約」之關
      聯性又何在，為何得據以證明被告係向訴外人陳文紹個人買受辦公傢具，而非
      向原告買受？復參以陳文紹於九十年七月十一日言詞辯論期日應訊證稱：「（
      問：以前是否有轉包過被告工程？）這是第一次」等語，益徵此等價額數百萬
      元之傢具買賣合約，被告不可能任意交由未曾有合作經驗之個人承包。
    5.被告又以九十年七月十一日所提民事答辯狀主張：「原告一方面向陳文紹請求
      收取貨款及渠所開立之本票票款；另一方面又濫用司法手段向被告索償貨款」
      ，因認原告有雙重請求之情形云云。惟查，本件傢具買賣合約，因被告於交貨
      後轉而否認陳文紹之代理權，原告不得已，只好以表見代理之法律關係，一方
      面請求被告對原告負授權人之責任；他方面又要求表見代理人，向原告負損害
      賠償責任。此乃屬於民法上請求權競合之情形，原告於向被告主張表見代理法
      律關係成立後，自會放棄對陳文紹個人之權利主張（此權利亦會於原告債權獲
      滿足後，自動消滅），是根本無被告所指雙重請求之情形，被告前揭主張容乃
      誤會法律所致。其次，代理人是否確實具有代理權限，或者是否構成表見代理
      之情事，均應依訂約當時之客觀情事判斷之，殊不因被告於事後矢口否認，或
      於訂約後始行告知原告，令原告知情而有不同。本件買賣於訂約及交貨之初，
      訴外人陳文紹及被告之行為，確實足以令原告相信陳文紹具有代理被告之權限
      ，因此即便如今被告與陳文紹均矢口否認，其間有任何授與代理權之情事，然
      亦無礙於訂約及交貨之當時，陳文紹及被告之行為已構成表見代理之情形，是
      被告依法應對原告負授權人之責任。
三、證據：提出原告開立之統一發票影本五張、訴外人正安公司開立之統一發票影本
    四張、債權讓與書影本一件、出貨單影本八張；並聲請訊問證人陳文紹、莊榮達
    。
乙、被告方面：
一、聲明：請求駁回原告之訴。
二、陳述：
（一）查系爭傢具材料買賣、採購乃訴外人陳文紹個人與原告所為，其雙方間之買賣
      契約關係與被告無涉。訴外人陳文紹並非被告所僱傭或委任之人，亦未曾任職
      於被告，而被告與訴外人陳文紹之間僅為一般工程之轉包，屬於次承攬契約關
      係，陳文紹並非被告僱傭、委任甚至授與代理權之人。被告公司將承包訴外人
      台灣人壽公司辦公傢具標案後，僅將部分工程與陳文紹成立次承攬契約，且有
      關台灣人壽公司之工程款，被告亦全數給付訴外人陳文紹完畢。原告起訴請求
      之傢具材料買賣、採購，乃為訴外人陳文紹個人與原告及其關係企業所為，買
      賣契約存在於陳文紹與原告及其關係企業間，與被告無關。原告所述之一百五
      十三萬九千四百十元貨款，亦由陳文紹個人給付予原告，渠等雙方就剩餘貨款
      部分，更由陳文紹立下切結書及開立本票予原告以完成交易。
（二）本件事實並無表見代理之適用，詳陳理由如下：
    1.被告並無任何自己之行為表示以代理權授與訴外人陳文紹：
      按由自己之行為表示以代理權授與他人者，對於第三人應負授權人之責任，必
      須本人有表見之事實，足使第三人信該他人有代理權之情形存在，始足當之，
      最高法院六十年台上字第二一三０號判例、七十年台上字第六五七號判例參照
      。查被告與訴外人陳文紹之間為一般工程之轉包，屬於次承攬契約關係，陳文
      紹並非被告僱傭、委任甚至授與代理權之人，被告公司將承包之工程與陳文紹
      成立次承攬契約關係後，就系爭傢具採購案，乃由陳文紹基於獨立之地位選擇
      廠商採購傢具，被告公司全然未置一詞，並已依雙方之承攬關係，給付報酬予
      陳文紹，其承攬關係之法律義務業已履行。再查，原告雖陳稱：原告得知被告
      取得訴外人台灣人壽公司之辦公傢具標案一筆，並由陳文紹本人代被告與台灣
      人壽公司簽約乙事云云，然此並無法直接推論被告應負表見代理之責任。蓋被
      告委託陳文紹與台灣人壽公司簽訂者為工程承攬契約，並非任何辦公傢具標案
      契約簽約案，絕無原告所稱由陳文紹代為締結辦公傢具標案簽約之可能，原告
      從何得知此事，其所知是否屬實，均未向被告查證，亦未提出可信之事證加以
      證明。被告並未有任何積極行為足堪認定為表見之事實，原告未經查證僅以主
      觀上錯誤之認知及不實之事實，強使被告負表見代理人之責任，顯不合理。2.
      訴外人陳文紹從未曾表示其為被告之代理人，被告自無從為反對之表示：
      次按民法第一百六十九條所謂知他人表示為其代理人而不為反對之表示者，以
      本人實際知其事實為前提，其主張本人知其事實者，應負舉證責任，最高法院
      六十八年台上字第一０八一號判例參照。查訴外人陳文紹既非被告之員工，如
      何能持有被告公司名義之名片？若訴外人陳文紹自行印製被告公司名義之名片
      在外洽商，其既非被告之員工，被告公司從未得知公司名稱被冒用之事實，何
      能為反對之表示，豈有強加表見代理人責任於不知情之被告公司之理？且陳文
      紹本人亦於九十年七月十一日鈞院審理時，亦親自證實買賣乃其本人與原告所
      締結，至於系爭傢具之發票買受人記載被告，乃被告將工程轉包陳文紹時，雙
      方所為之特約，原告公司亦明此情，當事人間此種約定，亦為商業慣例所常見
      ，至多僅為稅捐義務之違反，豈可僅以發票買受人記載為被告，即令被告負買
      受人責任？訴外人陳文紹既從未表示其為被告之代理人，被告如何實際知其事
      實，加以被告從未知悉此事實，當然無從為反對之表示。
    3.再者，訴外人陳文紹個人早在本件案件發生之前即與原告有生意上之往來，此
      點有證人黃裕東及陳文紹個人之匯款紀錄可以為證。原告早已與陳文紹個人就
      傢具進行買賣，自無誤認陳文紹為被告公司之代理人或有任何陷於誤認表見代
      理之可言。是原告主張被告有表見代理之事實，卻未盡舉證責任，徒託空言，
      其主張殊無可採。
（三）又按買賣價金之給付義務，應以買賣法律關係存在為前提。而被告於締結任何
      買賣契約時均有訂購單或報價單為據，原告起訴請求之部分，並未提出任何有
      關被告之訂購單或買賣契約，單憑原告自己開立之統一發票，即憑以向被告請
      求給付買賣價金，實有可議之處。且被告與原告初次交易係發生於九十年元月
      底，即被告於九十年元月底，始向原告訂購屏風一批，且原告亦於同年二月後
      才交付所訂貨物，此於原告所開立之報價單亦載明「初次交易」之事實可證。
      此外，被告亦遵守交易合約，給付原告三成定金及完工後之餘款。且被告與原
      告訂立之其他買賣契約從未有積欠貨款之情事，若被告具有原告所稱：基於被
      告公司曾有不良紀錄，且原告公司之職員亦不甚明瞭全案情形之下，乃將被告
      公司列為初次交易對象云云，則原告公司何以陸續於九十年三月、四月、五月
      間出貨予被告，原告顯然信賴與被告間之合作關係。再查，原告有關台灣人壽
      公司傢具採購貨款乙案自始自終均向訴外人陳文紹個人交涉請款（至於記載發
      票買受人為被告公司，乃基於陳文紹與原告雙方特別約定所為），關於此點可
      由諸多陳文紹開立之個人支票、匯票甚至九十年一月三日簽訂之切結書及本票
      得證。若原告果真認為陳文紹為被告之代理人，則何以於陳文紹無力清償貨款
      時未即時向被告公司主張權利，反而直接與陳文紹接洽協商，並同意接受陳文
      紹個人開立之本票及切結書，並同意讓陳文紹延展清償貨款期限，嗣見求償無
      著始藉口表代理要求被告負擔清償之責。被告與原告公司及陳文紹間之買賣契
      約並無關係。
三、證據：提出原告開立予被告之報價單影本一件、原告向被告收取訂金、貨款之簽
    收單影本一件、被告給付陳文紹工程款傳票影本二件、陳文紹所開立給付原告之
    切結書影本一件、本票影本五張、陳文紹給付原告貨款匯款單影本一件、陳文紹
    開立予原告之貨款支票遭退票之回贖記錄影本一份、原告向被告收取九十年三月
    、四月、五月貨款之簽收單據影本各一件、陳文紹匯款予原告之匯款紀錄影本一
    件、工程合約影本一件；並聲請訊問證人林茂金。
    理    由
一、本件原告起訴主張：訴外人陳文紹取得被告之合法授權，以被告代理人之名義，
    自八十九年九月間起至九十年二月間止陸續向原告及原告之關係企業正安公司訂
    購辦公傢具，原告部分之貨款總計為二百一十九萬零九百元，正安公司之貨款總
    計為五十七萬三千二百三十元。原告及正安公司皆已依約送貨至被告指定之訴外
    人台灣人壽公司在全台各地之分公司，而訴外人台灣人壽公司已將該等貨款給付
    予被告，從而，被告依民法第三百六十七條之規定自應交付約定價金。惟經原告
    及正安公司屢次催討，被告總計僅交付一百五十三萬九千四百一十元，尚積欠原
    告及正安公司一百二十二萬四千七百二十元，拒不給付。又訴外人正安公司業已
    將其對被告之債權讓與原告，是原告自得本於債權人之地位，請求被告給付本件
    買賣價金。縱被告確實未曾授與代理權予訴外人陳文紹，然被告明知訴外人陳文
    紹以其代理人之名義自居，並持抬頭為被告公司之名片，與原告訂立系爭買賣契
    約，卻從未表示反對之意思，並且任由原告不斷依約出貨，更進而收受原告所開
    具之統一發票，持向稅捐機關報帳，則無論其係出於默示之授權表示，或者單純
    之沉默不為反對，其行為均足以造成原告對訴外人陳文紹具有代理權事實之信賴
    ，因此，依照民法第一百六十九條之規定，被告亦應對原告負授權人之責任等語
    。
二、被告則以：查系爭辦公傢具買賣、採購乃訴外人陳文紹個人與原告所為，其雙方
    間之買賣契約關係與被告無涉。訴外人陳文紹並非被告所僱傭或委任之人，亦未
    曾任職於被告，而被告與訴外人陳文紹之間僅為一般工程之轉包，屬於次承攬契
    約關係，陳文紹並非被告僱傭、委任甚至授與代理權之人。被告將承包訴外人台
    灣人壽公司辦公傢具標案後，僅將部分工程與訴外人陳文紹成立次承攬契約，且
    有關台灣人壽公司之工程款，被告亦全數給付訴外人陳文紹完畢。原告起訴請求
    之辦公傢具買賣、採購，乃為訴外人陳文紹個人與原告及其關係企業所為，買賣
    契約存在於陳文紹與原告及其關係企業間，與被告無關。原告所述之一百五十三
    萬九千四百十元貨款，亦由陳文紹個人給付予原告，渠等雙方就剩餘貨款部分，
    更由陳文紹立下切結書及開立本票予原告以完成交易。再者，被告並無任何自己
    之行為表示以代理權授與訴外人陳文紹，且若訴外人陳文紹自行印製被告公司名
    義之名片在外洽商，其既非被告之員工，被告從未得知公司名稱被冒用之事實，
    何能為反對之表示，豈非強加表見代理人責任於不知情之被告之理？至於系爭辦
    公傢具之統一發票買受人記載被告，乃被告將工程轉包陳文紹時，雙方所為之特
    約，原告亦明此情，當事人間此種約定，亦為商業慣例所常見，至多僅為稅捐義
    務之違反，豈可僅以統一發票買受人記載為被告，即令被告負買受人責任？是訴
    外人陳文紹既從未表示其為被告之代理人，被告如何實際知其事實，則被告從未
    知悉此事實，當然無從為反對之表示。又於本件辦公傢具買賣之前，原告早已與
    訴外人陳文紹個人就傢具進行買賣，自無誤認訴外人陳文紹為被告之代理人或有
    任何陷於誤認表見代理之可言等語資為抗辯。
二、觀諸兩造前揭攻擊防禦方法，本件爭執之要旨在於：系爭辦公傢具買賣契約之契
    約當事人為何？亦即系爭買賣契約究係存在於被告與原告間，抑或是被告與訴外
    人陳文紹間？茲分述如下：
（一）按當事人主張有利於己之事實者，就其事實有舉證之責任，但法律別有規定或
      依其情形顯失公平者，不在此限，民事訴訟法第二百七十七條定有明文。又按
      請求履行債務之訴，除被告自人原告所主張債權發生原因之事實外，應先由原
      告就其主張此項事實，負舉證之責任，必須證明其為真實後，被告於其抗辯事
      實始應負證明之責任，此為舉證責任分擔之原則，最高法院四十三年台上字第
      三七七號判例可資參照。是本件原告既主張訴外人陳文紹取得被告之合法授權
      ，以被告代理人之名義，自八十九年九月間起至九十年二月間止陸續向原告及
      原告之關係企業正安公司訂購辦公傢具，原告部分之貨款總計為二百一十九萬
      零九百元，正安公司之貨款總計為五十七萬三千二百三十元，原告及正安公司
      皆已依約送貨至被告指定之訴外人台灣人壽公司在全台各地之分公司，而訴外
      人台灣人壽公司已將該等貨款給付予被告，惟經原告及正安公司屢次催討，被
      告總計僅交付一百五十三萬九千四百一十元，尚積欠原告及正安公司一百二十
      二萬四千七百二十元拒不給付，又訴外人正安公司業已將其對被告之債權讓與
      原告，是原告自得本於債權人之地位，請求被告給付本件買賣價金等情，揆諸
      前揭說明，自應由原告舉證證明兩造間就系爭辦公傢具有買賣契約存在。
（二）經查：原告主張之前開事實，固據提出原告開立之統一發票影本五張、訴外人
      正安公司開立之統一發票影本四張、債權讓與書影本一件、出貨單影本八張為
      憑。惟被告固不否認曾經收受其中原告開立之統一發票二張及訴外人正安公司
      開立之統一發票影本一張，並持向稅捐機關報稅等情，惟否認見過或收受前開
      原告開立之出貨單，並辯稱：系爭辦公傢具之買賣契約乃存在於訴外人陳文紹
      與原告之間，與被告無涉，訴外人陳文紹並非被告所僱傭、委任或授與代理權
      之人，亦未曾任職於被告，被告係於承包訴外人台灣人壽公司辦公傢具標案後
      ，將其中部分工程轉包予訴外人陳文紹，雙方成立次承攬契約，至於系爭統一
      發票買受人記載被告，乃被告將工程轉包予陳文紹時，雙方所為之特約，原告
      亦明此情等語。又查，本院依原告之聲請訊問訴外人即證人陳文紹，陳文紹亦
      到庭證稱：「（問：你是被告公司的職員？）不是，我是下包廠商。」、「（
      問：系爭貨物是你出面向原告及正安公司訂貨？）是的。我是以個人立場訂貨
      。被告公司是原承包廠商，我再向他轉包。」、「（問：你有告知原告公司你
      的下包身分？）我是以個人名義訂的，原告公司知情。」、「（問：為何發票
      是開給被告公司？）這是一般商業慣例，我個人收受統一發票並不能節稅，所
      以原告公司同意發票開給被告公司。」等語，可見訴外人即證人陳文紹亦否認
      其取得被告之合法授權，而以被告代理人之名義，向原告及正安公司訂購系爭
      辦公傢具等情，況且，觀諸前揭原告製作之出貨單上，並無蓋有被告公司簽收
      之印章，僅有陳文紹之簽名，惟亦未載明其係以被告公司代理人之名義為簽收
      之表示。綜上，僅憑前開原告製作之出貨單及被告曾經收受部分統一發票並持
      之報稅等，均尚不足以證明兩造間就系爭辦公傢具有買賣關係之存在。此外，
      被告復抗辯稱：就系爭辦公傢具之貨款，陳文紹個人已給付予原告一百五十三
      萬九千四百十元，另就剩餘貨款部分，更已由陳文紹以個人名義立下切結書及
      開立本票予原告已為擔保等情，並據提出陳文紹所開立給付原告之切結書影本
      一件、本票影本五張、陳文紹給付原告貨款匯款單影本一件、陳文紹開立予原
      告之貨款支票遭退票之回贖記錄影本一份等為憑，而原告並未否認該等文件之
      真正，且證人陳文紹亦陳稱：「（問：原告出貨單上抬頭寫被告公司，你為何
      也簽收？）確實是我以個人名義訂貨，且第一次的貨款也是以我個人名義的支
      票來支付。承諾書內容也是原告法代自己寫好交給我簽名。我也以個人名義簽
      發本票給原告公司，如果不是我個人的債務何以他們會收受。」等情，益徵原
      告空言主張訴外人即證人陳文紹取得被告之合法授權，以被告代理人之名義，
      自八十九年九月間起至九十年二月間止陸續向原告及原告之關係企業正安公司
      訂購辦公傢具云云，尚不足採。
（三）另按民法第一百六十九條所定，知他人為其代理人而不為反對之意思表示，須
      負授權之責者，必有他人表示為本人之代理人在前，其已知悉，而不為反對之
      意思表示，而後該他人果以代理人之身分與相對人為法律行為，該本人始須負
      授權之責（最高法院八十三年台上字第一○五六號判決參照）；且所謂知他人
      表示為其代理人而不為反對之表示者，以本人實際知其事實為前提，其主張本
      人知此事實者，應負舉證之責（最高法院六十八年台上字第一○八一號判例參
      照）。
（四）本件原告雖主張被告明知陳文紹以其代理人名義自居，並持抬頭為被告公司之
      名片，與原告訂立系爭買賣契約，卻從未表示反對之意思云云，惟此為被告所
      否認，並辯稱：陳文紹既未曾表示其為被告之代理人而與原告訂立系爭買賣契
      約，被告自無從知悉，當然亦無從為反對之表示等語。是茲應審究者為陳文紹
      是否曾表示其為被告之代理人？及被告是否明知此事實卻不為反對之意思表示
      ？經查：訴外人即證人陳文紹到庭陳稱其係以個人名義向原告及正安公司訂購
      本件辦公傢具等情，已如前述。又經本院依職權訊問證人黃裕東，黃裕東到庭
      證稱：「我和陳文紹以前是同事，當初在台灣人壽還未開標前，我就帶陳文紹
      至原告公司拿樣品，我應該沒有說過陳文紹是被告公司股東的話，因為原告公
      司之前就和陳文紹個人就有做過生意，這也是我介紹的，至於陳文紹和原告公
      司如何談我就不清楚了」、「（問：你知道陳文紹是以個人名義或被告公司名
      義與原告接洽？）我知道陳文紹個人因為沒有公司，所以經常使用以其他公司
      為抬頭之名片，本件他應該有使用被告公司之名片。以我所知陳文紹和原告公
      司接洽時，應該也使用過被告公司和另外一家公司為抬頭之名片。」等語，是
      縱依據證人黃裕東前開所言而認定陳文紹曾持有抬頭為被告公司之名片，與原
      告訂立系爭買賣契約，惟原告既否認曾同意或知悉陳文紹使用該名片，而原告
      對於被告確實已知悉此項事實，復未能舉證以實其說，實難遽以採信。此外，
      原告雖又謂：訴外人陳文紹立於被告代理人之地位取得台灣人壽公司之標案並
      簽妥合約時，亦持有被告公司抬頭之名片，被告事後並未收回該名片，陳文紹
      隨即又持該名片代被告與原告簽訂本件買賣契約，自已構成表見事實云云，然
      查，除原告否認該名片為其所交付予陳文紹外，前開台灣人壽公司標案之取得
      、締約與本件系爭辦公傢具買賣契約，法律關係並非同一，係屬二事，則被告
      是否有表見事實之存在，自應獨立視之，是以，尚難據此即認被告有何表見事
      實。故原告主張被告應負授權人之責任，委無足採。
三、綜上所述，原告於本件所提之證據，尚不足以證明原告與被告間就系爭辦公傢具
    有買賣契約之存在。從而，原告依買賣契約請求被告給付一百二十二萬四千七百
    二十元，及自起訴狀繕本送達翌日即九十年六月一日起至清償日止，按年利率百
    分之五計算之利息，並無理由，應予駁回。原告假執行之聲請，因訴之駁回而失
    所附麗，亦應併予駁回。
四、本件事證已臻明確，兩造其餘主張、攻擊防禦方法及所提證據，經本院斟酌後，
    與本件判決結果已不生影響，故不一一論列，附此敘明。
五、結論：原告之訴為無理由，依民事訴訟法第七十八條，判決如主文。
中　　　華　　　民　　　國　　九十一　　年　　　二　　　月　　　六　　　日
                                臺灣板橋地方法院民事第二庭
~B法　　　官　崔玲琦
右為正本係照原本作成
如對本判決上訴，須於判決送達後廿日內向本院提出上訴狀
中　　　華　　　民　　　國　　九十一　　年　　　二　　　月　　　六　　　日
~B法院書記官　陳倨篁
